【裁判字號】    90,上易,2247
【裁判日期】    900919
【裁判案由】    賭博等
【裁判全文】
臺灣高等法院刑事判決                            九十年度上易字第二二四七號
    上  訴  人
    即  被  告  甲○○
右上訴人因賭博案件，不服臺灣板橋地方法院八十九年度易字第一○九六號，中華民
國八十九年十一月二十九日第一審判決（起訴案號：臺灣板橋地方法院檢察署八十八
年度偵字第一八七四三號）提起上訴，本院判決如左：
    主  文
上訴駁回。
    事  實
一、甲○○、蔡國亮（業經原審判決有罪確定）及綽號「阿樂」等年籍姓名不詳成年
    男子，基於意圖營利之犯意聯絡，集資並由蔡國亮提供臺北縣泰山鄉○○路○段
    九○七之一號六樓之公眾得出入之場所（蔡國亮所經營之允鵬有限公司之員工宿
    舍區）為賭博場所，共同自民國（下同）八十八年七月初起，以「筒子麻將」之
    賭博方式，聚集不特定人在該處賭博財物，約定賭客每輸贏新臺幣（下同）一萬
    元，則由渠等抽取五百元之抽頭金，迨於八十八年七月二十二日二十三時許，甲
    ○○在臺北縣泰山鄉○○路○段五一七號對面之「長青海產店」與蔡國亮商談時
    經警前往查獲，因而偵悉上情。
二、案經臺北縣警察局新莊分局報請臺灣板橋地方法院檢察署檢察官偵查起訴（甲○
    ○普通賭博罪部分已經原審判決確定）。
    理  由
一、訊據被告甲○○矢口否認有意圖營利，聚眾賭博之犯行，辯稱：我沒有投資，與
    蔡國亮只是一般金錢往來，蔡國亮有約我去打牌，不知蔡國亮有無經營賭場云云
    。惟查：
  (一)已判決確定之被告蔡國亮坦承有聚眾賭博且提供臺北縣泰山鄉○○路○段九○七
    之一號六樓即其所經營之允鵬有限公司之員工宿舍區為賭博場所，該處員工下班
    或有朋友來均會至該處，有很多人出入，而甲○○前後出資二十萬元，供賭客借
    用等情（見原審卷第四十二頁、第八十六頁），而其於警訊中亦供承：「（八十
    八年七月一日至八十八年七月十六日凌晨你有無與他人共同在位於北縣泰山鄉○
    ○路○段九○七之一號六樓你房子主持俗稱「筒子麻將」賭場？）是自八十八年
    七月九日起至八十八年七月十六日止，地點是我房屋沒錯，但不是我主持，是甲
    ○○主持的，是他出資新臺幣二十萬元，交給我負責找一些賭徒來參與賭博，我
    再將錢交給一名綽號「阿樂」男子負責放款，「阿樂」再每天抽頭新臺幣一萬元
    交給甲○○。」（見偵查卷第三頁反面），另於檢察官偵查中亦供稱：「（何時
    經營賭場）八十八年七月九日開始在泰山（鄉○○○路○段九○七之一號六樓經
    營推筒子賭場，我提供房子，甲○○出資二十萬元，我找一些賭徒來賭博。」、
    「（如何抽頭？）由賭徒自行交付抽頭金，每日一萬元為限」（見偵查卷第六十
    六頁反面）。抑且，被告甲○○於警訊中自承：「蔡國亮是臺北縣泰山鄉○○路
    ○段五一七號允鵬汽車材料有限公司負責人，自八十八年七月一日起即在臺北縣
    泰山鄉○○路○段九○七之一號六樓主持麻將筒仔賭博，抽頭金五分即每一萬元
    從中抽取新臺幣五百元，另外共同參與經營賭場有綽號「酷哥」、「浩浩」、「
    嘉玉」、「毛哥」、「阿萬」及一些我不認識之人，總共賭場資金新臺幣壹佰萬
    元，其中蔡國亮邀我共同出資，我就拿新臺幣貳拾萬元現金給蔡國亮，入夥他這
    一股份，每日賭完後，隔日蔡國亮就會給我新臺幣六千至壹萬元左右之紅利，至
    八十八年七月十五日約給我新臺幣拾萬元左右之紅利，我自己本身也進入賭場參
    與賭博，有時也邀朋友一起去：：。」（見偵查卷第十二頁反面、第十三頁）、
    「我是投資蔡國亮股份，也是他分紅給我。」（見偵查卷第十八頁反面）；另訊
    據已判決有罪確定之被告陳清榮於警訊中亦供承：「（你去蔡國亮經營賭博場所
    ，是如何賭博？抽頭？）賭博方式俗稱『筒仔麻將』，以麻將為賭具，輪流作莊
    ，抽頭為壹萬元抽伍佰元。俗稱：五分。」（見偵查卷第二十頁反面）；此外，
    證人王中開於警訊中證述：「當時我在賭博，俗稱：麻將筒子」、「（賭博場所
    是何人提供？是何人主持？）是蔡國亮提供，是何人主持我不知道。」、「（你
    如何去泰山鄉○○路○段九○七之一號六樓賭博？）是蔡國亮帶我去賭博的。」
    （見偵查卷第七、第八頁）、嗣證人王中開於原審中亦供稱至前開賭場賭博（見
    原審卷第四十五頁），而證人胡倉馨亦到庭結證稱：「他們玩什麼我不知道，是
    用麻將當賭具」，自上開被告之供述、已判決確定之被告甲○○、陳清榮之供述
    及證人等之證述參互以觀，雖被告甲○○及已判決確定之被告蔡國亮嗣否認有聚
    眾賭博、提供賭博場所之犯行，辯稱並無抽頭，而陳清榮亦否認有賭博云云，無
    非係圖卸之詞，無足採信。惟被告於警訊時自承尚有綽號「酷哥」、「浩浩」、
    「嘉玉」、「毛哥」、「阿萬」等共同參與經營賭場，嗣則否認上情，復無法傳
    訊查證上開證人，則被告該部分所言之真實性自應予剔除。
  (二)至於被告甲○○復辯稱：二十萬元係蔡國亮八十六年六月間向被告借款，蔡國亮
    八十八年七月十六日交付十七萬元尚扣除賭博款三萬元，將款返還被告，可知該
    二十萬元並非投資賭場云云。查，已判決確定之被告蔡國亮供稱：「（甲○○在
    這個賭場有無出資？）有，前後拿了二十萬給我，有人輸了就借給他。（有無欠
    甲○○錢？）有，欠他十七萬元。十七萬元是有些是困難時，或賭輸了向他借。
    （為什麼簽支票給甲○○？）因為我欠他十七萬元，那天（八十八年七月十六日
    ）他有打電話來要債，我說沒有錢，所以就在二樓寫好了，拿到一樓給他」等語
    （見原審卷第四十二頁、第四十三頁），參以已判決確定之被告陳清榮亦陳稱：
    「（十七萬元是何款項？）是蔡國亮向甲○○調錢」等語（見偵查卷第六十六頁
    反面），足見被告蔡國亮固有簽發十七萬元支票交付被告甲○○，然係蔡國亮另
    外向甲○○調借款項之問題，與被告甲○○出資二十萬元參與經營上開賭博場所
    無關，無礙於認定被告甲○○及已判決確定之被告蔡國亮有共同聚眾賭博、提供
    賭博場所之犯行。
  (三)被告甲○○又辯稱伊有精神方面疾病，智力不足，思慮障礙等語，並提出行政院
    衛生署臺北醫院診斷證明書。惟查，被告甲○○於八十八年七月二十二日二十三
    時許為警查獲前，尚在臺北縣泰山鄉○○路○段五一七號對面之「長青海產店」
    與蔡國亮商談，於同日二十三時五十五分在新莊分局接受製作警訊筆錄時，除坦
    承出資二十萬元與蔡國亮共同經營賭場外，並能陳述其如何賭博，何時輸贏及發
    生糾紛之情形，於檢察官偵查及原審訊問時均能為己答辯，且於原審問及「你現
    在精神狀況如何」，被告答稱「很好」（見原審卷第三十九頁），是被告縱有因
    精神方面之疾病而就醫過，惟被告於案發後能清楚詳細陳述其行為經過，顯然能
    認知自己當時之行為，足認被告於涉案前後，意識清楚，了解自己之意圖及行為
    ，精神狀態未達精神耗弱之程度，況原審及本院於庭訊時亦見被告思想反應、言
    語表達等能力並無特別異於常人之處，未有精神耗弱之現象，足見其對自己之行
    為顯然尚未達無法認知之程度，所辯有精神病云云，並不足以卸其責。
  (四)本件事證已臻明確，被告甲○○之犯行堪以認定，自應依法論科。
二、核被告甲○○係犯刑法第二百六十八條之意圖營利供給賭博場所罪、意圖營利聚
    眾賭博罪。被告甲○○與蔡國亮與綽號「阿樂」等年籍姓名不詳成年男子間有犯
    意聯絡及行為分擔，應論以共同正犯。被告甲○○先後多次所為刑法第二百六十
    八條之意圖營利供給賭博場所及意圖營利聚眾賭博之犯行，時間緊接、方法相同
    、觸犯構成要件相同之罪名，顯係基於概括之犯意為之，係連續犯，應依刑法第
    五十六條之規定各論以一罪，並依法加重其刑。被告甲○○所犯上開連續意圖營
    利供給賭博場所罪及連續意圖營利聚眾賭博罪，係一行為而觸犯數罪名，為想像
    競合犯，應依刑法第五十五條之規定，從一情節較重之連續意圖營利聚眾賭博罪
    論處。
三、原審因以適用刑法第二十八條、第五十六條、第二百六十八條、第五十五條、第
    四十一條（應係修正後第四十一條第一項，按：被告行為後，刑法第四十一條業
    於九十年一月十日修正公布，同年月十三日生效，茲比較新舊法，對被告並無不
    利，自應適用裁判時之法律，原審裁判後法律始修正，附此補充）、罰金罰鍰提
    高標準條例第一條前段、第二條之規定，審酌被告甲○○之犯罪動機、目的、手
    段、品行、智識程度、所生危害及犯罪後之態度等一切情狀，量處有期徒刑五月
    ，並諭知如易科罰金以三百元折算一日，另敘明公訴人尚聲請沒收扣案物（支票
    、借據等），均與本案無涉，所認容有未洽，自不予宣告沒收。本院經核原審認
    事用法，並無不合，量刑亦稱允當。被告甲○○上訴意旨，仍執前詞，否認犯罪
    ，指摘原判決不當，為無理由，應予駁回。
據上論斷，應依刑事訴訟法第三百六十八條，判決如主文。
本案經檢察官李金定到庭執行職務。
中      華      民      國    九十      年      九      月     十九     日
                              臺灣高等法院刑事第二十二庭
                                  審判長法  官  許  正  順
                                        法  官  邱  同  印
                                        法  官  胡  方  新
右正本證明與原本無異。
不得上訴。
                                        書記官  秦  慧  榮
中    華    民    國     九十     年       九       月       二十       日
附錄    本判決論罪科刑法條：
刑法第二百六十八條：
意圖營利，供給賭博場所或聚眾賭博者，處三年以下有期徒刑
，得併科三千元以下罰金。


司法院資訊處製作；財團法人民間司法改革基金會備份。
